【裁判字號】    95,抗,125
【裁判日期】    951013
【裁判案由】    拍賣抵押物
【裁判全文】
臺灣臺南地方法院民事裁定               95年度抗字第125號
抗  告  人  乙○○
相  對  人  合作金庫商業銀行股份有限公司
法定代理人  甲○○
上列當事人間聲請拍賣抵押物事件，抗告人對於中華民國95年
8月18日本院95年度拍字1134號裁定提起抗告，本院裁定如下：
    主  文
抗告駁回。
抗告程序費用新台幣壹仟元由抗告人負擔。
    理  由
一、本件抗告意旨略以：抗告人所有坐落台南縣七股鄉○○段
    862地號土地（下稱系爭不動產）雖經相對人聲請鈞院95年
    度拍字第1134號裁定准予拍賣抵押物，惟查：原審未查明系
    爭不動產並無原裁定所載之抵押借款，遽為裁定，已影響抗
    告人之權益，且抗告人與相對人間並無任何債務存在，抗告
    人亦未將系爭不動產設定抵押權予相對人，至於第三人翁炳
    坤與相對人間之債務是否在系爭不動產擔保範圍之內，抗告
    人並不清楚，惟相對人亦未明確提出證明文件，原審未詳查
    上述事項，遽准許相對人拍賣系爭不動產，為此，提起本件
    抗告，請求廢棄原裁定，駁回相對人在原審之聲請等語。
二、按扺押權人，於債權已屆清償期而未清償者，得聲請法院拍
    賣抵押物，就其賣得價金而受清償；民法第873條第1項定有
    定有明文。是抵押權人依此項規定聲請拍賣抵押物係屬非訟
    事件，法院所為准駁之裁定，無確定實體法上法律關係存否
    之性質，於債權及抵押權之存否無既判力，袛須其抵押權已
    經依法登記，且債權已屆清償期而未受清償，法院即應為准
    許拍賣抵押物之裁定，至對於此項法律關係有爭執之人，為
    求保護其權利，不妨提起訴訟，以求解決，不得僅依抗告程
    序聲明其爭執，並據為廢棄拍賣抵押物裁定之理由（最高法
    院民國51年10月8日民刑庭總會決議(三)參照）。
三、本件相對人以第三人翁炳坤曾提供系爭不動產供擔保，設定
    本金最高限額12,000,000元之抵押權予相對人，以擔保翁楊
    春對於相對人之借款債務。嗣第三人翁銘於89年5月26日邀
    同翁炳坤、翁楊春為連帶保證人，向相對人借款9,900,000
    元，借款期限至90年5月26日止，約定應按月繳納利息，屆
    期清償本金，翁銘於90年5月26日屆期後未依約清償本金，
    全部債務為到期，翁炳坤、翁楊春為連帶保證人，應負連帶
    清償責任，詎翁炳坤竟於94年4月29日將系爭不動產所有權
    移轉登記予抗告人，為此聲請拍賣抵押物，並提出所述相符
    之土地謄本、抵押權設定契約書、他項權利證明、借據、借
    款資料查詢單、約定書為證。原法院經審核後，據以准許相
    對人拍賣抵押物之聲請，並無不當。抗告人雖以上開事由提
    起抗告，但綜觀上述內容，係針對其否認向相對人借款及提
    供系爭不動產設定抵押權，相對人所主張之債權是否為抵押
    權效力所及等事項予以爭執，茲因上開內容均屬實體上之爭
    執，揆諸上揭最高法院判例意旨，應由抗告人另行提起確認
    抵押債權存否訴訟，以資解決，尚非本件非訟程序所得審究
    。是以，抗告人提起本件抗告，為無理由，應予駁回。
四、又「依法應由關係人負擔費用者，法院裁定命關係人負擔時
    ，應一併確定其數額」、「前項費用之負擔有相對人者，準
    用民事訴訟法有關訴訟費用之規定」，非訟事件法第24條第
    1項及同法第21條第2項分別定有明文。本件抗告業經駁回在
    案，依上開法條規定，本院應予確定訴訟費用額。茲因，抗
    告人提起本件抗告，除繳納抗告費1,000元外，未有其餘訴
    訟費用之支出。是以，本件應由抗告人負擔之訴訟費用額確
    定為1,000元。
五、據上論結，本件抗告為無理由，依非訟事件法第46條、第21
    條第2項、第24條第1項，民事訴訟法第495條之1第1項、第4
    49條第1項、第78條，裁定如主文。
中    華    民    國    95    年    10    月    13    日
                  民事第二庭   審判長法  官  翁金緞
                                     法  官  李杭倫
                                     法  官  黃瑪玲
以上正本證明與原本無異。
如不服本裁定，僅得於收受本裁定正本送達後10日內，以適用法
規顯有錯誤為理由，向本院提出再抗告狀，（須附繕本1份及繳
納再抗告裁判費新臺幣1,000元），經本院許可後始可再抗告。
中    華    民    國    95    年    10    月   13     日
                                     書記官  張豐榮


司法院資訊處製作；財團法人民間司法改革基金會備份。
